臺灣桃園地方法院民事裁定　　　　　　 100年度小上字第49號
上　訴　人　台北桃源社區管理委員會
法定代理人　張泉永
被　上訴人　　王玉祥
上列當事人間請求給付管理費事件，上訴人對於民國100 年9 月
5 日本院桃園簡易庭100 年度桃小字第865 號第一審判決提起上
訴，本院裁定如下：
    主  文
上訴駁回。
第二審訴訟費用新臺幣壹仟伍佰元由上訴人負擔。
    理  由
一、按對於小額程序第一審裁判之上訴或抗告，非以其違背法令
    為理由，不得為之，民事訴訟法第436 條之24第2 項定有明
    文。而所謂違背法令，依同法第436 條之32第2 項準用同法
    第468 條、第469 條第1 款至第5 款規定，係指判決不適用
    法規或適用不當者，以及判決法院之組織不合法者、依法律
    或裁判應迴避之法官參與裁判者、法院於權限之有無辨別不
    當或違背專屬管轄之規定者、當事人於訴訟未經合法代理者
    、違背言詞辯論公開之規定者而言。次按上訴狀內應記載上
    訴理由，表明下列各款事項︰(1)原判決所違背之法令及其具
    體內容。(2)依訴訟資料可認為原判決有違背法令之具體事實
    ，同法第436 條之25亦有明文。亦即上訴人於上訴狀或理由
    書內應有具體之指摘，並揭示該法規之條項或內容，若係成
    文法以外之法則，應揭示該法則之旨趣，倘為司法院之解釋
    或最高法院之判例，則應揭示該判解之字號或其內容，如以
    民事訴訟法第469 條第1 款至第5 款所列情形為理由時，其
    上訴狀或理由書，應揭示合於該條款之事實。上訴狀或理由
    書如未依此項方法表明，即難認為已對小額程序之第一審判
    決之違背法令有具體之指摘，是其上訴自難認為合法（最高
    法院71年度台上字第314 號判例意旨可供參照）。再按上訴
    不合法者，第二審法院應以裁定駁回之，民事訴訟法第444
    條第1 項前段、第436 條之32第2 項亦有明文規定。
二、本件上訴意旨略以：本件兩造所爭執乃為被上訴人得否以上
    訴人所管理之台北桃源社區（下稱系爭社區）89年3 月5 日
    之第6 屆第3 次區分所有權人會議（下稱系爭區分所有權人
    會議）決議免繳管理費。原審判決雖引用公寓大廈管理條例
    第10條第2 項之規定加以肯認，然上開條文乃就約定共用部
    分之修繕、管理、維護應由管理負責人或管理委員會為之等
    事項為規定，故原審判決有違背法令之錯誤。又繳納管理費
    為住戶之基本義務，依公寓大廈管理條例第21條之規定不得
    予以免除，否則有可能受政治力或黑道之操縱，是原審判決
    此部分亦有違法之處。另原審法院未依聲請調查系爭區分所
    有權人會議之決議是否違背公序良俗或有違背召集程序之事
    實，亦有違民事訴訟法第277 條之規定。綜上所述，爰依法
    提起本件上訴等語。並為上訴聲明：原判決廢棄；被上訴人
    應給付上訴人79,034元及自支付命令送達翌日起至清償日止
    ，按週年利率5%計算之遲延利息。
三、經查，本件上訴人於原審係起訴主張被上訴人為系爭社區之
    住戶，並於如附表所示之期間各擔任系爭社區管理委員會之
    監察委員或主任委員等職務，於各任職期間均以系爭區分所
    有權人會議決議擔任委員免繳管理費為由未繳管理費。然依
    桃園縣政府函文及系爭社區規約第45條之規定，系爭區分所
    有權人會議開會人數未達法定人數，應認所為之決議無效，
    是被上訴人仍應按期給付管理費，然被上訴人迄今仍積欠管
    理費合計79,034元，爰依系爭社區之住戶規約及公寓大廈管
    理條例規定之法律關係，請求被上訴人如數給付等語。原審
    則以上訴人所主張系爭區分所有權人會議未達法定人數之瑕
    疵，僅屬該會議有召集程序或決議方法違反法令或章程之情
    形，上訴人又未舉證證明該次會議決議業經判決撤銷確定，
    則系爭區分所有權人會議之決議於經法院判決撤銷前仍係有
    效存在；且上訴人復未舉證證明系爭區分所有權人會議之決
    議內容有何違反法令或章程而無效之情事，是被上訴人依此
    決議內容，於附表所示期間自無庸繳納管理費為由，駁回上
    訴人之全部請求。
四、次查，遍觀原審判決理由之內容，並未引用上訴人所稱之公
    寓大廈管理條例第10條第2 項規定，反係以公寓大廈管理條
    例第31條、第32條之規定及最高法院63年台上字第965 號判
    例意旨為據，認定本件依上訴人所提出之系爭區分所有權人
    會議紀錄所示，該次會議雖確有未達法定人數之瑕疵，然僅
    屬召集程序或決議方法違反法令或章程之情形，於經法院判
    決撤銷此決議前，應仍係有效存在為其理由。是原審判決顯
    無所謂錯誤引用公寓大廈管理條例第10條第2 項規定之違誤
    甚明，上訴人所為此部分之主張，實有誤會，委無可採。又
    公寓大廈管理條例第21條係規定：「區分所有權人或住戶積
    欠應繳納之公共基金或應分擔或其他應負擔之費用已逾2 期
    或達相當金額，經定相當期間催告仍不給付者，管理負責人
    或管理委員會得訴請法院命其給付應繳之金額及遲延利息。
    」，並未涉及是否得以區分所有權人會議決議免除擔任管理
    委員會中之主任委員或監察委員者能否免除繳交管理費之事
    項，是上訴人主張原審未依此規定認定管理費之繳納義務不
    得免除乙節，核於法律規定之內容亦有誤認，仍無可採。另
    按當事人主張有利於己之事實者，就其事實有舉證之責任。
    但法律別有規定，或依其情形顯失公平者，不在此限，民事
    訴訟法第277 條固有明文。然查，原審已就上訴人所提出之
    系爭社區報備證明、住戶規約、住戶大會會議紀錄、區分所
    有權人會議記錄、被告管理費欠繳明細、催繳存證信函、建
    物登記異動索引表、桃園縣政府函加以調查，並認定系爭區
    分所有權人會議確有上訴人所主張未達法定人數之瑕疵無誤
    ，然該瑕疵僅屬召集程序或決議方法違反法令或章程之情形
    。則上訴人所主張此決議應為無效之有利於己之事實，依上
    揭法律規定，自應由上訴人負舉證責任，且課上訴人此部分
    之舉證責任，衡其情形，並無何顯失公平之情事，則上訴人
    所主張原審判決有違背民事訴訟法第277 條之規定乙節，已
    屬無稽，自不可採。況上訴人除誤認原審判決有引用公寓大
    廈管理條例第10條第2 項規定以外之其餘上訴理由，至多亦
    僅屬對原審事實認定及證據取捨之職權行使予以爭執；又未
    表明依原審之何訴訟資料，可認為原判決有違背法令之具體
    事實，自難認為已就原審判決之違背法令有何具體之指摘。
五、綜上所述，本件上訴理由，或係就原審未適用之法律主張原
    審判決有違背法令之情事；或係就原審事實認定及證據取捨
    之職權行使予以爭執，並就原審已調查者泛稱未予調查，均
    難認為已對小額程序之第一審判決之違背法令有具體之指摘
    ，均難認為合法。從而，本件上訴，揆諸首揭法律規定及說
    明，為不合法，應予駁回。
六、末按於小額訴訟之上訴程序，法院為訴訟費用之裁判時，應
    確定其費用額，又訴訟費用，由敗訴之當事人負擔，民事訴
    訟法第436 條之19第1 項、第436 條之32第1 項、第78條規
    定甚明。本件上訴既無理由，第二審訴訟費用1,500 元自應
    由上訴人負擔。爰依上揭法律規定，確定本件上訴人應負擔
    之訴訟費用額為1,500 元。
據上論結，本件上訴為不合法，依民事訴訟法第436 條之32第1
項、第2 項、第436 條之19第1 項、第444 條第1 項前段、第95
條、第78條，裁定如主文。
中    華    民    國   100    年    11    月    23    日
              民事第二庭  審判長法  官  劉克聖
                                法  官  高明德
                                法  官  張震武
上列正本證明與原本無異
不得抗告
中    華    民    國   100    年    11    月    23    日
                            書記官  顏伯儒
附表
┌──┬──────┬────────┐
│編號│時間        │  擔任職務      │
│    │            │                │
├──┼──────┼────────┤
│1   │90年4 月起至│    監委        │
│    │91年3月止   │                │
├──┼──────┼────────┤
│2   │91年7 月起至│    監委        │
│    │92年3月止   │                │
├──┼──────┼────────┤
│3   │92年4 月起至│    監委        │
│    │93年3月止   │                │
├──┼──────┼────────┤
│4   │93年4 月起至│    監委        │
│    │94年3月止   │                │
├──┼──────┼────────┤
│5   │95年4月起至 │    監委        │
│    │96年3月止   │                │
├──┼──────┼────────┤
│6   │98年4 月起至│    監委        │
│    │99年3月止   │                │
├──┼──────┼────────┤
│7   │99年4 月起至│    主委        │
│    │99年7月止   │                │
└──┴──────┴────────┘